臺灣嘉義地方法院刑事判決
110年度金訴字第70號
                                    110年度金訴字第123號
公  訴  人  臺灣嘉義地方檢察署檢察官
被      告  陳豪振


                    (現另案在法務部○○○○○○○○○○                       ○執行)
            柯丞威


上列被告等因加重詐欺等案件，經檢察官提起公訴（110年度偵
字第1608號、110年度偵字第3318號）、追加起訴(110年度蒞追
字第4號)及移送併辦(110年度偵字第1258號)，因被告2人於準備
程序中就被訴事實均為有罪之陳述，經告知簡式審判程序之旨，
並聽取當事人之意見後，經本院合議庭裁定由受命法官獨任進行
簡式審判程序，判決如下：
    主  文
陳豪振犯三人以上共同詐欺取財罪，共貳罪，各處有期徒刑壹年
貳月。應執行有期徒刑壹年肆月。
柯丞威犯三人以上共同詐欺取財罪，共貳罪，各處有期徒刑壹年
壹月。應執行有期徒刑壹年貳月。緩刑參年，並應依如附表所示
之給付方式，向如附表所示之給付對象支付如附表所示數額之損
害賠償。
    犯 罪 事 實
一、陳豪振於民國109年7月底某日，受友人柯丞威之邀約，加入
    某詐騙集團（成員尚有吳振嘉、真實姓名年籍均不詳暱稱「
    小胖」等人，均由檢察官另行查辦），陳豪振、柯丞威2人
    並分別擔任自ATM領款之「車手」及收取贓款之「收水」等
    角色，並與所屬集團之其他成員，意圖為自己或他人之不法
    所有，共同基於三人以上詐欺取財及隱匿特定犯罪所得之去
    向、所在之犯意聯絡，分別為下列行為：
　㈠先由集團某成員，於109年8月8日前某日，以通訊軟體LINE與
    張翔瑋取得聯繫，佯稱可代其投資賺取匯差云云，致張翔瑋
    陷於錯誤，遂於109年8月8日下午3時1分(起訴書誤載為4分
    ，應予更正)許，依指示匯款新臺幣(下同)3萬元至李郁忻(
    由檢察官另行起訴)申設在上海商業銀行帳號為00000000000
    000號之帳戶（下稱人頭帳戶）內。嗣陳豪振得知前開帳戶
    已有被害人匯入款項，遂於同日下午4時25分、28分許，在
    嘉義縣梅山鄉新興路「統一超商真美門市」各提領2萬元、1
    萬元。
　㈡先由集團某成員，於109年8月初，以通訊軟體LINE與徐德宗
    取得聯繫，佯稱可教其美金投資獲利云云，致徐德宗陷於錯
    誤，遂於109年8月8日下午6時8分許，依指示以網路銀行轉
    帳3萬元至上開人頭帳戶。嗣陳豪振得知前開帳戶已有被害
    人匯入款項，遂於同日下午5時24分許，在嘉義市○區○○○路0
    00號統一超商嘉永門市提領1萬3千元，再於同日下午6時18
    分許，在嘉義市○區○○路0號全家便利商店芳草門市各提領2
    萬元、1萬元。陳豪振隨後於同日下午6時30分許，在嘉義市
    芳草公園，將其自上開人頭帳戶所提領張翔瑋、徐德宗所匯
    入之款項全數轉交柯丞威，柯丞威再於不詳時、地，將前開
    贓款，轉交暱稱「小胖」之集團成員，而隱匿特定犯罪所得
    之去向、所在，並製造金流斷點。
二、案經張翔瑋、徐德宗告訴及嘉義縣警察局移送暨臺灣嘉義地
    方檢察署檢察官自動檢舉後偵查起訴、追加起訴及移送併辦
    。
    理  由
一、程序部分：
    被告陳豪振、柯丞威2人所犯均係死刑、無期徒刑、最輕本
    刑為3年以上有期徒刑以外之罪，其於本院審理時，就被訴
    事實已為有罪之陳述，經受命法官告知被告2人簡式審判程
    序之旨，並聽取當事人之意見後，合議庭認適宜改依簡式審
    判程序進行，爰依刑事訴訟法第273條之1第1項規定，裁定
    進行簡式審判程序(見本院110金訴70卷第43、291頁；本院1
    10金訴123卷第85頁)。是本件依刑事訴訟法第273條之2規定
    ，不受同法第159條第1項、第161條之2、第161條之3、第16
    3條之1及第164條至第170條有關證據提示、交互詰問及傳聞
    證據等相關規定之限制，合先敘明。
二、認定犯罪事實所憑之證據及理由：　　
  ㈠上開犯罪事實，業據被告陳豪振、柯丞威於本院均坦白承認
    且所述互核相符（陳豪振部分見本院110金訴70卷第286、30
    0、305頁，本院110金訴123卷第78至80頁；柯丞威部分見本
    院110金訴70卷第39、300、305頁，本院110金訴123卷第78
    至80頁)，復有：①證人即告訴人張翔瑋、徐德宗於警詢中之
    指述(張翔瑋部分見嘉義縣警察局卷第9至11頁；徐德宗部分
    見嘉義市政府警察局卷第26至32頁)；②告訴人張翔瑋提出的
    對話內容、告訴人張瑋翔帳戶資料、上開人頭帳戶之客戶基
    本資料暨交易明細表各1份及被告陳豪振於109年8月8日下午
    4時25分、28分提領照片2張（嘉義縣警察局卷第13、14、17
    至20頁)；③告訴人徐德宗提出的對話內容、APP轉帳匯款紀
    錄各1份及被告陳豪振於109年8月8日下午5時24分、下午6時
    18分提領照片4張(嘉義市政府警察局卷第68至81、90、52至
    53頁)，足認被告2人之任意性自白與事實相符，均堪採信。
　㈡綜上所述，本件事證明確，被告2人上開一般洗錢、三人以上
    共同犯詐欺取財犯行，均堪以認定，應依法論科。　
三、論罪科刑：
　㈠洗錢防制法第15條之特殊洗錢罪，係在無法證明前置犯罪之
    特定不法所得，而未能依洗錢防制法第14條之一般洗錢罪論
    處時，始予適用。倘能證明人頭帳戶內之資金係前置之特定
    犯罪所得(如：詐欺、加重詐欺等)，即應逕以一般洗錢罪論
    處，自無適用特殊洗錢罪之餘地。又過往實務見解，雖認行
    為人對犯特定犯罪所得之財物或利益作直接使用或消費之處
    分行為，或僅將自己犯罪所得財物交予其他共同正犯，屬犯
    罪後處分贓物之行為，非本條例規範之洗錢行為，惟依修正
    後洗錢防制法規定，倘行為人意圖掩飾或隱匿特定犯罪所得
    來源，而將特定犯罪所得直接消費處分，甚或交予其他共同
    正犯，或由共同正犯以虛假交易外觀掩飾不法金流移動，即
    難認單純犯罪後處分贓物之行為，應仍構成洗錢防制法第2
    條第1或2款之洗錢行為，尚難單純以不罰之犯罪後處分贓物
    行為視之（最高法院108年度台上字第1744號、109年度台上
    字第436號判決意旨參照）。本案詐欺集團不詳人員，使告
    訴人張翔瑋、徐德宗2人將款項匯入集團掌控之上開人頭帳
    戶，由被告陳豪振提款後轉交被告柯丞威後，再由被告柯丞
    威轉交上手「小胖」，以隱匿其等詐欺所得去向，業如前述
    ，所為已切斷資金與當初犯罪行為之關聯性，隱匿犯罪行為
    或該資金不法來源或本質，使偵查機關無法藉由資金之流向
    追查犯罪者，依前開說明，此部分所為核與洗錢防制法第14
    條第1項一般洗錢罪之要件相合。
  ㈡依被告2人所述情節及卷內證據，參與本案上開犯行者，至少
    有被告2人、「小胖」、吳振嘉及向上開告訴人2人施行詐術
    之本案詐欺集團不詳成員，為3人以上無訛。是核被告2人就
    犯罪事實一㈠㈡所為，均係犯洗錢防制法第14條第1項之一般
    洗錢罪及刑法第339條之4第1項第2款之三人以上共同詐欺取
    財罪。
　㈢被告2人參與本案詐欺集團，雖未親自實施電話詐騙行為，而
    推由同犯罪集團之其他成員為之，但被告2人與本案詐欺集
    團其他成員間，就上開加重詐欺、洗錢犯行，分工領款車手
    之任務，堪認被告2人就其等各自參與部分，與參與犯行之
    各該成員間，有相互利用之共同犯意，而各自分擔部分犯罪
    行為，就所犯上開加重詐欺、一般洗錢等犯行，均有犯意聯
    絡與行為分擔，為共同正犯。
  ㈣被告2人如犯罪事實一㈠㈡所犯一般洗錢罪、三人以上共同詐欺
    取財罪，均有部分合致，且犯罪目的單一，均係想像競合犯
    ，本院審酌上開各罪之法定刑及被告2人於本院審判已自白
    一般洗錢犯行，符合洗錢防制法第16條第2項減輕其刑規定
    等情，均依刑法第55條規定，從一重論以三人以上共同詐欺
    取財罪。
  ㈤詐欺取財罪，係為保護個人之財產法益而設，行為人罪數之
    計算，應依遭詐騙之被害人人數計算。被告2人所犯如犯罪
    事實一㈠㈡所示2罪，犯意各別，行為互殊，被害人不同，應
    分論併罰。
  ㈥想像競合犯之處斷刑，本質上係「刑之合併」。其所謂從一
    重處斷，乃將想像競合犯組成之評價上數罪，合併為科刑一
    罪，其所對應之刑罰，亦合併其評價上數罪之數法定刑，而
    為一個處斷刑。易言之，想像競合犯侵害數法益者皆成立犯
    罪，論罪時必須輕、重罪併舉論述，同時宣告所犯各罪名，
    包括各罪有無加重、減免其刑之情形，亦應說明論列，量刑
    時併衡酌輕罪部分量刑事由，評價始為充足，然後依刑法第
    55條前段規定「從一重處斷」，非謂對於其餘各罪可置而不
    論。因此，法院決定處斷刑時，雖以其中最重罪名之法定刑
    ，做為裁量之準據，惟於裁量其輕重時，仍應將輕罪合併評
    價在內（最高法院108年度台上字第4405、4408號判決意旨
    ）。又洗錢防制法第16條第2項規定：「犯前二條之罪，在
    偵查或審判中自白者，減輕其刑」。查被告2人均於審理時
    自白本案之一般洗錢犯行，已如前述，原均應依上開規定減
    輕其刑，惟被告2人所犯一般洗錢罪係屬想像競合犯中之輕
    罪，而被告2人就本案各次犯行均從一重之刑法三人以上共
    同詐欺取財罪處斷，該重罪並無法定減刑事由，參照最高法
    院108年度台上大字第3563號裁定法理，無從再適用上開條
    項規定減刑，僅能於後述依刑法第57條量刑時，一併衡酌該
    部分減輕其刑事由，俾免有重複評價之情，併予敘明。
  ㈦另移送併辦之犯罪事實與本案追加起訴部分為同一事實之同
    一案件關係，為審理範圍所及，本院自得併予審理，附此敘
    明。
　㈧爰以行為人之責任為基礎，審酌詐欺集團犯罪危害民眾甚鉅
    ，為政府嚴加查緝並加重刑罰，被告2人正值青年，不思從
    事正當工作，價值觀念偏差，所為已嚴重損害財產交易安全
    及社會經濟秩序，破壞人際間信任關係，造成告訴人張翔瑋
    、徐德宗財產損失，並使同集團之其他不法份子得以隱匿真
    實身分及犯罪所得去向，減少遭查獲之風險，助長犯罪猖獗
    ，破壞社會秩序及社會成員間之互信基礎；並斟酌被告2人
    於本院均已坦然認罪，就一般洗錢犯行，符合自白減刑之規
    定（學理所稱想像競合所犯輕罪之釐清作用），節約有限之
    司法資源，且被告柯丞威已當庭表示願意分期賠償上開告訴
    人各1萬5千元，另被告陳豪振則也有意願賠償上開告訴人，
    但因經濟能力而無法賠償，均具悔意；復考量被告陳豪振於
    本案詐欺集團內係負責第一線提領款項並轉交詐欺贓款給被
    告柯丞威，被告柯丞威則是擔任第一層收水工作，其2人均
    難認屬集團內之領導首腦或核心人物，僅係被動聽命遵循指
    示，屬層級非高之參與情形；再兼衡被告陳豪振於本院審理
    時自陳：高職肄業之學歷、在押前從事農業工作，日薪1,20
    0元至1,800元、家庭經濟困難、因缺工作跟錢而犯下本案之
    動機、在押前與父親同住、未婚、無子女、身體狀況尚可，
    被告柯丞威陳稱：高職畢業之學歷、預計於今年9月就讀大
    學、現職為外送員、時薪200元至400元、因被突然被成員叫
    去收被告陳豪振領取的錢而犯下本案之動機、未婚、無子女
    、與父親同住、身體狀況還好等一切情狀，各量處如主文所
    示之刑。再審酌被告2人本案所犯2罪，係於同日所為，時間
    極為密接，犯罪手段與態樣相同，同為侵害財產法益，並非
    侵害不可代替或不可回復性之個人法益，並參諸刑法第51條
    第5款係採限制加重原則，而非累加原則之意旨，以及被告2
    人參與情節及本案告訴人2人所受財產損失等情況，分別定
    其2人之應執行刑如主文所示。
  ㈨另查被告柯丞威前未曾因故意犯罪受有期徒刑以上刑之宣告
    ，有其臺灣高等法院被告前案紀錄表在卷可參，其因一時思
    慮欠周而罹刑章，經此偵審程序及刑之宣告後，應知警惕而
    無再犯之虞，本院因認對其所宣告之刑，以暫不執行為適當
    ，爰諭知緩刑3年。又因本案告訴人張翔瑋對於被告柯丞威
    表示願意分6期按月賠償2,500元，共計賠償1萬5千元，陳稱
    ：沒有意見等語(見本院110金訴70卷第287頁)，另告訴人徐
    德宗也同意被告柯丞威分6期按月賠償2,500元，共計賠償1
    萬5千元（見本院110金訴123卷第81頁），是本院斟酌被告
    柯丞威實際上並未獲取不法所得，且由被告柯丞威支付損害
    賠償金給告訴人，對本案2位告訴人而言亦可減少損失，雖
    非全額賠償，對本案告訴人2人仍屬有利，爰依刑法第74條
    第2項第3款規定，命被告柯丞威應依如附表所示之給付方式
    ，向如附表所示之給付對象支付如附表所示數額之損害賠償
    。而依刑法第74條第4項規定，上開內容得為民事強制執行
    名義，且依刑法第75條之1第1項第4款規定，違反上開負擔
    情節重大，足認原宣告之緩刑難收其預期效果，而有執行刑
    罰之必要者，告訴人2人均得請求檢察官向本院聲請撤銷對
    被告之緩刑宣告，併此敘明。
四、不予宣告沒收之說明：　　
  ㈠被告2人就上開2次加重詐欺犯行，均供稱：未取得報酬等語(
    見本院110金訴70卷第305頁)，且卷內復查無其他證據得認
    被告2人就本案犯行有取得任何犯罪所得，尚無從依刑法第3
    8條之1第1項之規定宣告沒收或追徵。
　㈢另被告陳豪振所提領如犯罪事實一㈠㈡所示款項，均已轉交給
    被告柯丞威後，再由被告柯丞威轉交上手「小胖」，業如前
    述，非屬被告2人所有，亦非在其實際掌控中，其就所掩飾
    、隱匿之財物不具所有權及事實上處分權，無從依洗錢防制
    法第18條第1項就所提領全部金額諭知沒收，併予敘明。
據上論斷，應依刑事訴訟法第299條第1項前段、第273條之1第1
項，洗錢防制法第14條第1項，刑法第28條、第339條之4第1項第
2款、第55條前段、第51條第5款、第74條第1項第1款、第2項第3
款，判決如主文。
本案經檢察官葉美菁提起公訴、檢察官陳美君移送併辦及檢察官
林俊良追加起訴暨到庭執行職務。
中　　華　　民　　國　　110 　年　　7 　　月　　30　　日
                  刑事第二庭    法　官　周欣怡
以上正本證明與原本無異。
如不服本判決應於收受判決後20日內向本院提出上訴書狀，並應
敘述具體理由；其未敘述上訴理由者，應於上訴期間屆滿後20日
內向本院補提理由書（均須按他造當事人之人數附繕本）「切勿
逕送上級法院」。告訴人或被害人如對於本判決不服者，應具備
理由請求檢察官上訴，其上訴期間之計算係以檢察官收受判決正
本之日期為準。
中　　華　　民　　國　　110 　年　　7 　　月　　30　　日
                          
　　　　　　　　　　　　　　    書記官　賴心瑜
附錄本案論罪科刑法條：
洗錢防制法第14條
有第二條各款所列洗錢行為者，處7 年以下有期徒刑，併科新臺
幣5 百萬元以下罰金。
前項之未遂犯罰之。
前二項情形，不得科以超過其特定犯罪所定最重本刑之刑。　
中華民國刑法第339 條之4
犯第三百三十九條詐欺罪而有下列情形之一者，處一年以上七年
以下有期徒刑，得併科一百萬元以下罰金：
一、冒用政府機關或公務員名義犯之。
二、三人以上共同犯之。
三、以廣播電視、電子通訊、網際網路或其他媒體等傳播工具，
    對公眾散布而犯之。
前項之未遂犯罰之。
附表：
編號 給付對象 給付金額 給付方式   1 徐德宗 新臺幣1萬5千元 自民國110年9月25日起至111年22月25日止，按月於每月25日前各給付新臺幣2,500元，屆期直接匯入徐德宗指定之戶名莊金月設在第一銀行000-00000000000號帳戶內，若一期未履行，視為全部到期。   2 張翔瑋 新臺幣1萬5千元 自民國111年3月25日起至111年8月25日止，按月於每月25日前各給付新臺幣2,500元，屆期直接匯入張翔瑋設在台新銀行0000-00-0000000-0號帳戶內，如有一期不履行，視為全部到期。